臺灣臺中地方法院交通事件裁定　　　　 96年度交聲字第272號
原處分機關　交通部公路總局臺中區監理所臺中市監理站
異　議　人
即受處分人　乙○○
上列受處分人因違反道路交通管理處罰條例案件，對於交通部公
路總局臺中區監理所臺中市監理站於民國96年3月15日所為之處
分（裁監稽違字第裁61-KAE085283號裁決書），聲明異議，本院
裁定如下：
    主    文
原處分關於裁處罰鍰新臺幣壹萬零捌佰元部分撤銷。
前項撤銷部分，不罰。
    理    由
一、原處分意旨略以：異議人即受處分人乙○○所有之車牌號碼
    TJR-997號輕型機車，於民國95年12月18日13時10分許，在
    雲林縣崙背鄉○○街，經雲林縣警察局西螺分局崙背分駐所
    執勤員警查獲由LIHA（即甲○○）騎乘該輕型機車，而有「
    牌照報廢登記仍行駛公路（報廢日期94年1月6日）」之違規
    ，乃依違反前揭道路交通管理處罰條例第十二條第一項第九
    款之行為，以雲警交字第KAE085283號舉發違反道路交通管
    理事件通知單掣單舉發，嗣原處分機關因異議人未於前開通
    知單所載應到案日期（96年1月2日）前辦理結案，僅於96年
    3月15日到站簽收裁決書同時遞狀異議，且僅陳述車輛保管
    情形，而未檢附可轉歸責駕駛人之相關證據，無法逕依道路
    交通管理處罰條例第八十五條第一項之規定轉歸責於駕駛人
    ，另狀陳不能高罰部分，因涉及舉發現場簽收事宜，有無確
    實符合違反道路交通管理事件統一裁罰基準及處理細則第十
    一條第一項第二款規定，亦未敢逕予同意低罰，乃依違反同
    條例第十二條第一項第九款，裁處罰鍰新臺幣（下同）一萬
    零八百元整並沒入車輛等語。
二、本件聲明異議意旨略以：異議人所有之車號TJR-997號輕型
    機車已於94年1月6日辦理報廢手續，該車放置於住家前，正
    待資源回收處理前，被不知名之人騎乘而遭警取締，騎乘者
    非異議人授意、異議人至監理站申訴時才得知此案，不清楚
    何人騎乘該報廢車，不能因此而處罰車主，爰依法聲明異議
    ，請求撤銷罰鍰處分等語。
三、按報廢登記之汽車仍行駛，處汽車所有人新臺幣（下同）三
    千六百元以上一萬零八百元以下罰鍰，並禁止其行駛；前項
    之車輛並沒入之；道路交通管理處罰條例第十二條第一項第
    九款、第二項前段分別定有明文。又所謂車輛，係指在道路
    上以原動機行駛之汽車（包括機器腳踏車）或以人力、獸力
    行駛之車輛，道路交通管理處罰條例第三條第八款定有明文
    。惟按受舉發違反道路交通管理事件之受處罰人，認為受舉
    發之違規行為應歸責他人者，應於舉發違反道路交通管理事
    件通知單應到案日期前，檢附相關證據及應歸責人相關證明
    文件，向處罰機關告知應歸責人，處罰機關應即另通知應歸
    責人到案依法處理；逾期未依規定辦理者，仍依本條例各該
    違反條款規定處罰；又依本條例規定沒入之物，不問屬於受
    處罰人與否，沒入之，道路交通管理處罰第八十五條第一項
    、第三項亦有明文。
四、經查：
（一）異議人所有之TJR-997號輕型機車已於94年1月6日向臺中
      市監理站辦理報廢手續，並繳回號牌一面、行照一紙等情
      ，此有機車車籍查詢表、機車異動歷史查詢表各一份在卷
      可參，足認異議人確已於94年1月6日將其所有之前揭機車
      報廢。
（二）依據證人甲○○於本院中到庭結證稱：「因為要去學校載
      我兒子，找不到機車使用，我不知道這台機車不能騎，機
      車鑰匙原本就插在機車上，所以我就自己騎該台機車去接
      我兒子。我一騎出去，就被警察抓了，我不知道這台機車
      不能騎上路，我知道這台機車是我小姑的，沒有人告訴我
      這台機車沒有牌照，不能騎。我是第一次騎這台機車，平
      常從未騎過。當天是我騎乘被警察抓到，舉發單也是我簽
      名的。」等語，核與取締員警證人沈明輝於本院中證稱：
      「當時甲○○表示要去崙背國小接小孩，她當場表示平常
      都騎乘該機車往來家中與學校接送小孩，並沒有騎到其他
      地方，甲○○住處與學校距離很近，大約1、2公里，騎機
      車不到5分鐘的車程。」等語，大致相符，可見當時騎乘
      該報廢機車之人確為證人甲○○。
（三）又異議人於本院中陳稱：「該機車我是在94年把牌照註銷
      後，牽到雲林縣崙背鄉老家擺放，並且要我母親賣給古物
      商，我不知道我母親有沒有賣，我有跟我母親說不可以騎
      。」、「我並沒有同意甲○○騎乘使用。」、「我的機車
      擺在老家已經兩年多了，我也不知道機車要如何報廢，所
      以才會牽回老家放。我平常都在臺中生活，很少回雲林。
      」等語，亦與證人甲○○前開證述內容大致相符，異議人
      既無事前授權或同意證人甲○○騎乘前開報廢機車，因此
      ，本件實際應歸責之人應為證人甲○○，而非異議人。是
      以，本件異議人之異議為有理由。
（四）從而，原處分機關依道路交通管理處罰條例第八十五條第
      一項規定，於異議人未在應到案期日期前檢附相關證據及
      應歸責人相關證明文件之情形下，逕以異議人為受罰對象
      ，並為沒入車輛之處分，雖於法有據，然本件交通違規，
      依據雲林縣警察局舉發違反道路交通管理事件通知單所記
      載內容可知，實際違規駕駛人為甲○○，並非異議人本人
      ，且經本院傳喚相關證人後，亦經確認屬實，證明另有應
      可歸責之實際駕駛人，依據道路交管理處罰條例第八十五
      條第一項之規定，自應由本院將原處分關於裁處異議人罰
      鍰一萬零八百元之部分，予以撤銷，由原處分機關另為適
      法之處分。至於沒入車輛之處分，因罰鍰與沒入之行政管
      制目的不同，且依據道路交通管理處罰條例第十二條第二
      項前段、第八十五條第三項規定，報廢登記之車輛仍行駛
      者，不問屬於受處罰人與否，均沒入之，是以，原處分機
      關裁處沒入前開車輛部分，於法有據，該部分之異議，為
      無理由，應予駁回。
五、據上論斷，應依道路交通管理處罰條例第八十七條第二項、
    道路交通案件處理辦法第十九條、第二十條前段，裁定如主
    文。
中　　華　　民　　國　　96　　年　　4 　　月　　30　　日
                  交通法庭      法  官  巫淑芳
右正本證明與原本無異。
如不服本裁定應於送達後五日內向本院提出抗告狀。
                                書記官  王麗麗
中　　華　　民　　國　　96　　年　　4 　　月　　30　　日
